【裁判字號】    89,台上,2694
【裁判日期】    890517
【裁判案由】    誣告
【裁判全文】
最高法院刑事判決                              八十九年度台上字第二六九四號
    上訴人  台灣高等法院台中分院檢察署檢察官
    被  告  甲○○
右上訴人因被告誣告案件，不服台灣高等法院台中分院中華民國八十七年四月七日第
二審判決（八十六年度上訴字第二六三八號，起訴案號：台灣台中地方法院檢察署八
十六年度偵字第一五六七三號），提起上訴，本院判決如左：
    主  文
原判決撤銷，發回台灣高等法院台中分院。
    理  由
本件原判決以公訴意旨略稱：被告甲○○明知吳靜秋於民國八十六年五月十三日下午
一時三十分許，係以自有之鑰匙打開台中市○○路一五八巷十一號中東大樓三樓之門
鎖，竟意圖使吳靜秋受刑事處分，向台中市警察局第一分局誣告吳靜秋毀損上開門鎖
，使吳靜秋被移送偵辦，認甲○○涉有刑法第一百六十九條第一項誣告罪嫌云云。惟
經審理結果，認無積極證據足以證明甲○○犯罪，因而維持第一審之無罪判決，駁回
檢察官在第二審之上訴，固非無見。
惟查：(一)告訴人吳靜秋於偵查中供稱：「當天十三時三十分我有到該大樓，該三樓是
登記我客戶范淑娟名義，而該大廈是我興建，信託登記於范淑娟名下，該三樓我並未
出租給甲○○，該樓我有設鎖，當天我帶客人去看房子，我便以鑰匙開門」，檢察官
詢問被告甲○○有何意見，被告答稱：「該大樓吳靜秋有委託我經營管理、出租，但
該三樓並未出租給別人，八十四年間吳靜秋有設鎖鎖住三樓，三樓我未為使用，我也
無鑰匙，當天吳靜秋自己打開該鑰匙帶客人進去，我認為他有委託我管理未告訴我就
進去，才以為他毀損」（見他卷第十九、二十頁），而被告所提吳靜秋委託其管理建
物之委任契約書建物標示中，亦未包括三樓在內（見一審卷第十四頁），則被告受吳
靜秋委託管理建物是否包括三樓在內，即非無疑。倘三樓部分是吳靜秋自己裝設門鎖
自行管理使用，並未委託被告管理，當天吳靜秋復係自己打開鑰匙進入，則被告任意
指訴吳靜秋毀損三樓門鎖，能否謂係出於誤認而無誣告之故意，即值研求。原審未予
究明，遽謂「被告於偵查中供稱吳靜秋自己打開該鑰匙帶客人進去一詞，當係因被告
認為吳靜秋將該大樓（包括三樓）委託其管理……」云云，自嫌速斷，而有調查未盡
之可議。(二)被告於偵查中所提門鎖被破壞之照片記載拍攝日期為一九九六年（即民國
八十五年）十二月三十一日（見他卷第二十一頁），嗣於第一審所提拍攝日期一九九
七年（即民國八十六年）五月十三日之照片四張（附於一審卷證物袋內），則未顯示
門鎖有被破壞之情形，原判決採信證人張竣清、吳亮輝、魏金瑞等人之證言，認八十
六年五月十三日三樓門鎖曾被撬壞，但證人張竣清所提出用供證明之照片，卻同為前
述八十五年十二月三十一日所拍攝之照片，經原審當庭諭知發還（見原審卷第二十二
頁）；證人吳亮輝供稱看見鎖匠將裡面門鎖撬掉，然後將鎖裝在外面（同上卷第三十
二頁），與被告在偵查中所供吳靜秋是自己打開鑰匙帶客人進去等情，亦有出入；警
員魏金瑞謂八十六年五月十三日有看到門鎖被破壞，何以當天所拍攝之照片未顯示此
情形，卻另以八十五年十二月三十一日拍攝之照片為證？被告自陳告訴人在八十四年
間即設鎖鎖住三樓，則告訴人進出三樓何須破壞門鎖？實情究竟如何，原審未予查明
釐清，為必要之論斷，遽行判決，亦於法有違。檢察官上訴意旨執以指摘，非無理由
，應認原判決有發回更審之原因。
據上論結，應依刑事訴訟法第三百九十七條、第四百零一條，判決如主文。
中      華      民      國    八十九    年      五      月     十七     日
                              最高法院刑事第九庭
                                  審判長法官  張  信  雄
                                        法官  賴  忠  星
                                        法官  張  清  埤
                                        法官  林  永  茂
                                        法官  蕭  仰  歸
      右正本證明與原本無異
                                              書  記  官
中      華      民      國    八十九    年      五      月     十九     日


司法院資訊處製作；財團法人民間司法改革基金會備份。
